臺灣高等法院臺中分院刑事判決　　　　　　　　　九十三年度上訴字第一五二六號
　　上　訴　人
　　即　被　告　甲○○
右上訴人即被告因毒品危害防制條例案件，不服臺灣臺中地方法院九十三年度訴字第
二０四號，中華民國九十三年八月十三日第一審判決（起訴案號：臺灣臺中地方法院
檢察署九十二年度毒偵字第三五六三號，移
八四六、二三七六號），提起上訴，本院判決如左：
    主      文
原判決撤銷。
甲○○連續施用第一級毒品，處有期徒刑壹年捌月；扣案之海洛因拾包（合計毛重肆
壹‧壹伍公克）沒收銷燬，一號塑膠夾鏈袋壹包、小塑膠夾鏈袋壹包、壓磨器壹組、
電子磅秤貳台及空瓶子壹個，均沒收。又連續施用第二級毒品，處有期徒刑拾月；扣
案之安非他命柒包（合計毛重貳仟零陸‧玖伍公克）沒收銷燬，一號塑膠夾鏈袋壹包
、小塑膠夾鏈袋壹包、壓磨器壹組、電子磅秤貳台、空瓶子壹個、分裝夾鏈袋貳拾壹
包、研磨器壹組及安非他命吸食器組，均沒收。應執行有期徒刑貳年肆月；扣案之
海洛因拾包（合計毛重肆壹‧壹伍公克）、安非他命柒包（合計毛重貳仟零陸‧玖伍
公克），均沒收銷燬，一號塑膠夾鏈袋壹包、小塑膠夾鏈袋壹包、壓磨器壹組、電子
磅秤貳台、空瓶子壹個、分裝夾鏈袋貳拾壹包及安非他命吸食器組，均沒收。
    事      實
一、甲○○前於民國八十六年間，曾因違反槍砲彈藥刀械管制條例及麻醉藥品管理條
    例案件，經本院先後判處有期徒刑六月、三年六月確定，又因違反麻醉藥品管理
    條例案件，經臺灣臺中地方法院判處有期徒刑六月確定，嗣經裁定應執行有期徒
    刑四年二月確定；後再因竊盜案件，經臺灣臺中地方法院判處有期徒刑八月確定
    ，經接續執行，於八十八年十月二十二日縮短刑期假釋出獄。其於假釋期間（至
    九十年八月十五日期滿），又因違反槍砲彈藥刀械管制條例（寄藏子彈）及毒品
    危害防制條例（持有第一、二級毒品）等案件，經本院及臺灣臺中地方法院分別
    判處有期徒刑一年六月、四月、六月確定，嗣該三案件又經裁定應執行有期徒刑
    二年，並撤銷前開假釋（殘刑有期徒刑一年九月二十四日）而復行入監執行，前
    後共七罪，接續執行，於九十二年七月二日再因縮短刑期假釋出獄（至九十三年
    三月十一日始假釋期滿；但因假釋期間又犯施用毒品罪，再經撤銷假釋，入監服
    刑，指揮書執行完畢日期為九十四年二月六日）。其前已另因二次施用毒品案件
    ，經臺灣臺中地方法院裁定送觀察、勒戒後，均認無繼續施用毒品之傾向，而由
    臺灣臺中地方法院檢察署檢察官於八十九年二月十五日及八十九年十月十七日，
    分別以八十九年度毒偵字第八一三號及八十九年度毒偵字第四四八九號、第五八
    六一號為不起訴處分確定（第二次觀察勒戒執行至八十九年十一月十四日）。詎
    其仍不知戒絕，於觀察勒戒執行完畢後五年內，復基於施用第一級毒品海洛因之
    概括犯意，自九十二年十一月中旬某日起至九十三年五月二十八日十六時止，分
    別在臺中縣太平市○○路○段二五巷二二號住處及住處附近之工地內等處，以將
    少許第一級毒品海洛因摻入香菸吸取其煙氣之方式，連續施用第一級毒品海洛因
    多次。另又基於施用第二級毒品安非他命之概括犯意，亦自九十二年十一月中旬
    某日起至九十三年五月二十八日十六時許止，在前開處所內，以將第二級毒品安
    非他命置於香菸或吸食器內加熱燒烤，使之產生煙霧後，再以口鼻吸取其煙氣之
    方式，連續施用第二級毒品安非他命多次。嗣先於九十二年十一月二十八日十九
    時五十分許，經警在臺中縣大里市○○路一九八號後面廣場查獲，並扣得毒品海
    洛因一包（毛重七．０公克）、安非他命一包（毛重一．三公克），及綽號「阿
    福」之男子所有之電子口袋秤一個、吸食器一個；又於九十三年四月二日十三時
    許，在其租住之臺中縣太平市○○街五十二號三樓為警查獲，並扣得其所有供分
    裝海洛因、安非他命毒品用之一號分裝夾鏈袋一包、小塑膠夾鏈袋一包、壓磨器
    一組、電子磅秤一台、空瓶子一個，及安非他命吸食器一組；再於九十三年五月
    二十八日二十三時許，在國道三號高速公路古坑收費站北上車道為警查獲，當場
    扣得海洛因七包（毛重三０．七公克）、安非他命二包（毛重一００五．一公克
    ），及其所有之安非他命吸食器一組、分裝袋五包，又帶警前往臺中市○區○村
    路○段四十三號五樓之三居處，搜得毒品海洛因二包（毛重三．四五公克）、安
    非他命一包（毛重０．五五公克），及其所有供分裝第一、二級毒品之電子秤一
    台、安非他命吸食器一組；再於臺中市○區○○路一四六巷十五號二樓之七居處
    ，搜得毒品安非他命四包（毛重一０００公克），及其所有之分裝安非他命夾鏈
    袋十六包、吸食器一組、研磨器一組。且三次均經員警徵得其同意後採集尿液送
    驗，分別有嗎啡及甲基安非他命呈現陽性反應，始偵悉上情。
二、案經臺中縣警察局霧峰分局報請臺灣臺中地方法院檢察署檢察官偵查起訴，暨臺
    南縣警察局、海岸巡防總局中部地區巡防局先後移送臺灣臺中地方法院檢察署檢
    察官偵查後，移送併案審理。
    理      由
一、右開犯罪事實，業經上訴人即被告甲○○於原審及本院準備程序訊問、審理時均
    坦認不諱，而被告為警查獲後所採取之尿液，經先後送中山醫學大學附設醫院藥
    物濫用檢測中心、臺中縣衛生局及臺南縣衛生局檢驗結果，分別有嗎啡與甲基安
    非他命呈現陽性反應，有該檢測中心及衛生局之檢驗報告書三份附卷可稽（見毒
    偵字第三五六三號卷第三０、五０頁，毒偵字第一八四六號卷第二四頁，本院卷
    第六０頁）。另被告第一次為警查獲時，扣案之白色粉末一包確係第一級毒品海
    洛因（毛重七‧０公克、淨重六‧五八公克、包裝重０‧四二公克），亦有法務
    部調查局九十三年一月十四日調科壹字第一二００一三四一三號鑑驗通知書附卷
    可參（見原審卷第三－一頁），且本件復有如事實欄所示之證物扣案可資佐證，
    足見被告上開自白，確與事實相符。又被告前已因二次施用毒品案件，經臺灣臺
    中地方法院裁定送觀察、勒戒後，均認無繼續施用毒品之傾向，而由臺灣臺中地
    方法院檢察署檢察官於八十九年二月十五日及八十九年十月十七日，分別以八十
    九年度毒偵字第八一三號及八十九年度毒偵字第四四八九號、第五八六一號為不
    起訴處分確定（第二次觀察勒戒執行至八十九年十一月十四日），此有臺灣高等
    法院被告全國前案紀錄表及不起訴處分書在卷可查，被告於觀察勒戒執行完畢後
    五年內復行施用毒品之罪行，事證已臻明確，其施用第一級及第二級毒品之犯行
    ，均堪以認定。
二、核被告所為，係犯毒品危害防制條例第十條第一項之施用第一級毒品罪，及同條
    第二項之施用第二級毒品罪。被告持有第一級、第二級毒品之低度行為，分別為
    其施用第一級毒品及施用第二級毒品之高度行為所吸收，均不另論罪。被告先後
    多次施用第一級毒品海洛因與第二級毒品安非他命之犯行，各自時間緊接，而分
    別觸犯同一罪名，顯係分別基於概括犯意反覆為之，俱為連續犯，均應依刑法第
    五十六條之規定論以一罪，並皆加重其刑。另按連續數行為而犯同一之罪名者，
    以一罪論，為刑法第五十六條所明定。是連續犯之數行為，在法律上既綜合論以
    一罪，而為一個評價，則於法律有修正變更之際，茍一部犯行發生在法律修正變
    動前之舊法時期，一部係在新法施行後所犯，因連續犯屬裁判上之一罪，在法律
    上既綜合各犯罪行為而為一個評價，故應依最後行為所應適用之新法處斷，而無
    刑法第二條第一項但書規定之新舊法比較適用問題，此有最高法院二十七年上字
    第一六０七號判例、九十二年度台上字第二四三九號判決要旨可資參照，而毒品
    危害防制條例固於九十二年七月九日經總統公布修正全文，並於九十三年一月九
    日生效，然被告連續施用毒品海洛因及安非他命之犯行，既賡續犯至毒品危害防
    制條例修正公布施行後之九十三年五月二十八日十六時許止，其此部分非法施用
    毒品之行為既與毒品危害防制條例修正公布施行前之其他非法施用毒品犯行，依
    連續犯論以一罪，按諸前開說明，本件自應逕依修正後之毒品危害防制條例規定
    論科，而無新舊法之比較適用問題，應併敘明。被告所犯前開二罪間，犯意各別
    ，罪名互殊，應分論併罰。公訴意旨雖未敘及被告自九十二年十一月二十八日往
    前回溯三日後迄九十三年五月二十八日十六時許止第三次被查獲間之連續施用第
    一級毒品與第二級毒品犯行，然此部分犯行與前開已起訴且經認定有罪部分，均
    有連續犯之裁判上一罪關係，為起訴效力所及，本院自應併予審究。
三、原審法院因認被告罪證明確，而予論科，固屬有據。然本件被告前後三次為警查
    獲，所扣得之毒品安非他命共計七包，毛重達二００六．九五公克，原審卻認僅
    有三包，毛重為六．九五公克，已有疏誤；又被告第一次為警查獲時，在現場所
    扣得之電子口袋秤一個、安非他命吸食器一個，訊之被告堅決否認為其所有，且
    辯稱該器具係當時逃逸之綽號「阿福」者所丟棄，經本院提訊當時在場同時為警
    查獲之被告妻丙○○，亦證稱係綽號「阿福」者所丟棄，此外，並無積極證據足
    認該等器具為被告所有，衡之被告既已坦承施用毒品犯行，就該施用毒品之器具
    ，是否屬其所有，已無關罪責輕重，應無刻意否認之必要，其就此部分之辯解堪
    予採信，原判決就此部分器具併為沒收之宣告，自有未當。本件被告上訴意旨執
    此指摘原判決不當，即有理由，應由本院將原判決撤銷改判。爰審酌被告有事實
    欄所述之前科紀錄，素行不佳，且為國中畢業，智識程度不高（見臺中縣警察局
    霧峰分局刑案偵查卷宗偵訊筆錄教育程度欄），其前已因施用毒品犯行，經觀察
    勒戒二次，竟仍故態復萌，復行施用毒品不輟，且施用時間持續甚久，無視於毒
    品對於自身健康之戕害及國家對於杜絕毒品犯罪之禁令，惟衡酌施用毒品係屬自
    戕行為，被告犯罪手段尚屬平和，亦未因此而危害他人，所生損害尚非鉅大，且
    被告犯罪後於審理時坦承犯行，尚見悔意之犯罪後態度，暨施用毒品者均有相當
    程度之成癮性及心理依賴，其犯罪心態與一般刑事犯罪之本質並不相同，應側重
    適當之醫學治療及心理矯治為宜等一切情狀，分別量處如主文第二項所示之刑，
    並定其應執行之刑。至查獲扣案之第一級毒品海洛因十包（合計毛重四一‧一五
    公克）、第二級毒品安非他命七包（合計毛重二００六‧九五公克），基於主刑
    從刑不可分之原則，應逕援引毒品危害防制條例第十八條第一項前段規定，宣告
    沒收銷燬之。再扣案之一號塑膠夾鏈袋一包、小塑膠夾鏈袋一包、壓磨器一組、
    電子磅秤二台及空瓶子一個，雖非專供施用毒品之器具，惟均屬被告所有供己施
    用第一級毒品及第二級毒品所用之物，業經被告供明在卷，爰依刑法第三十八條
    第一項第二款之規定，宣告沒收之。另查扣之安非他命吸食器合計四組、分裝夾
    鏈袋二十一包，亦為被告所有供己施用、分裝第二級毒品所用之物，亦應依刑法
    第三十八條第一項第二款之規定，併為沒收之諭知。
據上論斷，應依刑事訴訟法第三百六十九條第一項前段、第三百六十四條、第二百九
十九條第一項前段，毒品危害防制條例第十條第一項、第二項、第十八條第一項前段
，刑法第十一條前段、第五十六條、第五十一條第五款、第三十八條第一項第二款，
判決如主文。
本案經檢察官乙○○到庭執行職務。
中      華      民      國      九十三  年      十一    月      二十五  日
                                臺灣高等法院臺中分院刑事第六庭
                                      審判長法  官  李  文  雄
                                            法  官　陳　嘉　雄
                                            法　官　邱　顯　祥
右正本證明與原本無異。
施用第一級毒品部分得上訴。
施用第二級毒品部分不得上訴。
如不服本判決應於收受送達後十日內向本院提出上訴書狀，其未敘述上訴之理由者並
得於提起上訴後十日內向本院補提理由書（均須按他造當事人之人數附繕本）。
                                            書記官  陳  桂  芬
中      華      民      國      九十三  年      十一    月      二十六  日
附錄論罪科刑法條
毒品危害防制條例第十條
施用第一級毒品者，處六月以上五年以下有期徒刑。
施用第二級毒品者，處三年以下有期徒刑。
                                                                         Ａ
